臺灣士林地方法院刑事判決　　　　　　　 93年度訴字第695號
公　訴　人　臺灣士林地方法院檢察署檢察官
被　　　告　乙○○
上列被告因誣告案件，經檢察官提起公訴（93年度偵字第1527號
），本院判決如下：
    主  文
乙○○連續意圖他人受刑事處分，向該管公務員誣告，處有期徒
刑壹年。
    事  實
一、乙○○於民國82年間擔任臺北市○○區○○路220 號櫻花大
    廈管理員，嗣於82年9 月30日遭該大廈管理委員會決議自82
    年10月1 日起解雇。其遭解雇後，委託丁○○○於82年10月
    3 日前往向櫻花大廈會計丙○○領取9 月份之薪資15,500元
    及中秋節獎金1,200 元。而丁○○○已依其委託前往領取，
    並在櫻花大廈管理委員會員工薪資82年9 月份發放清冊及支
    出證明單上簽名表示領取，並將所領得之款項轉交予乙○○
    。詎乙○○明知前揭事實，竟仍基於使丙○○受刑事處分之
    概括犯意，先於89年3 月6 日，虛構「丙○○偽造代領人，
    將伊82年間遭臺北市○○區○○路220 號櫻花大廈管理委員
    會解雇時之當月薪資報銷，占為己有」等不實之事實，具狀
    向臺灣士林地方法院檢察署誣告丙○○，嗣經該署檢察官為
    偵查後，以89年度偵字第6029號為不起訴處分。後又於91年
    12 月10 日，再次虛構「丙○○在櫻花大廈管理委員會員工
    薪資82年9 月份發放清冊上偽造『郭梅蘭』署押，以代領乙○○9 月份之薪資」等不實之事實，具狀向臺灣士林地方法
    院檢察署誣告丙○○，經該署檢察官偵查後，以92年度偵字
    第1301號為不起訴處分。
二、案經丙○○訴由臺灣士林地方法院檢察署檢察官偵查起訴。
    理  由
一、被告在檢察官偵查及本院訊問時，雖均不否認其曾先後2 次
    對於告訴人丙○○提出偽造文書及侵占告訴，但矢口否認有
    前揭誣告之犯行，辯稱：伊與丁○○○關係並非密切，也沒
    有委託她，她根本不知道伊有薪水被扣押。丁○○○沒有委
    託書及登記
    梅蘭的簽名是丙○○仿照人事保證書上丁○○○的簽名簽的
    云云。經查：
  (一)被告於89年3 月6 日向臺灣士林地方法院檢察署具狀指述：
    告訴人丙○○偽造代領人，將伊82年間遭臺北市○○區○○
    路220 號櫻花大廈管理委員會解雇時之當月薪資報銷，占為
    己有之犯罪情節，請求檢察官為偵查。嗣經該署檢察官偵查
    終結，而以89年度偵字第6029號為不起訴處分。被告又另於
    91 年12 月10日向臺灣士林地方法院檢察署具狀指述：告訴
    人丙○○扣押伊工資，捏造一個郭梅蘭女子代領之犯罪情節
    ，請求為偵查。嗣經該署檢察官偵查終結，而以92年度偵字
    第13 01 號為不起訴處分等事實，業據被告自承在卷，並有
    與被告之供述情節相符之臺灣士林地方法院檢察署89年度發
    查字第242 號卷、91年度他字第3020號卷所附告訴狀各1 份
    、89年度偵字第6029號及92年度偵字第1301號不起訴處分書
    各1 份附卷可證補強佐證，此部分之事實，應堪予認定。
  (二)按犯罪被害人得為告訴；告訴應以書狀或言詞向檢察官或司
    法警察官為之；又檢察官因告訴知有犯罪嫌疑者，應即展開
    偵查，刑事訴訟法第232 條、242 條第1 項、228 條第1 項
    分別定有明文。是被告以告訴人自居，向檢察署提起告訴狀
    ，指控丙○○有刑事犯罪之行為，並請求檢察官為偵查，無
    非在使其所指控之人接受刑事之處分，是被告2 次指控告訴
    人丙○○有偽造文書及侵占之行為，目的應係在使告訴人丙○○接受刑事處分，甚為明確。
  (三)而證人丁○○○曾經接受被告之委託，於82年10月3 日前往
    向告訴人丙○○領取82年9 月份（即乙○○遭解雇之當月）
    之薪資15,500元及中秋節獎金1,200 元，丙○○已將薪資及
    獎金交付丁○○○之事實，經本院綜合判斷下列(1)至(4)項之
    證據證明力後，認為應可認定為真實，茲敘述如下：
    (1)證人丁○○○於本院實施交互詰問時證稱：（提示臺灣士
      林地方法院檢察署92年度他字第1281號卷附之薪資發放清
      冊問：上面郭梅蘭是否為你的簽名？）是（證人先點頭，
      後稱「是」）。（問：你為何82年10月3 日會到櫻花大廈
      去？）當初被告住院，有拜託伊去領錢。（問：你領錢之
      後呢？）錢伊有交給被告等語。
    (2)證人甲○○於92年9 月17日檢察官訊問時證稱：（問：丁○○○是否幫乙○○代領過薪資？）伊不知道丁○○○的
      名字，但伊認得她這個人，她有幫乙○○領過薪資。（問
      ：是否曾在丁○○○代乙○○領薪資時在場？）有在場，
      因為當時值班，平常會計在發薪水時是在服務台，當初因
      為乙○○沒有領薪水，丁○○○來代領時，伊打電話請會
      計丙○○下來，丙○○說要有見證人，所以伊在見證人的
      地方簽名；（問：當初幫乙○○領薪是否在庭的丁○○○
      81號卷第59-60 頁）等語。嗣93年10月26日檢察官偵訊時
      證稱：（提示薪資發放清冊問：當時是否是郭梅蘭來領錢
      ？）當時是丙○○發的錢，當時伊正好在值班，當見證人
      。（問：當時來領錢的郭梅蘭是否是在庭之丁○○○？）
      是的（見臺灣士林地方法院檢察署93年度偵字第1527號卷
      第197 頁）等語。證人甲○○既擔任櫻花大廈之管理員，
      其於值班之時，遇丁○○○前來領取薪資，而擔任見證人
      ，其證詞已清楚描述當時發生事情之重要輪廓，核與常情
      相符，自有相當之證明力
    (3)告訴人丙○○於93年3 月26日檢察官偵訊時指稱：（問：
      楊郭領走的就是15,500元？）是的，錢是伊親自給她的；
      （問：來領錢的是否是上次到庭的丁○○○？）是的（見
      臺灣士林地方法院檢察署93年度偵字第1527號卷第15頁）
      另於本院審理時結證稱：（問：10月3 日有無再處理這筆
      錢？）伊等想說把這筆薪水提存到法院，但是丁○○○就
      來了，那天剛好是星期天由甲○○值班，甲○○打電話告
      知說被告的太太來領錢，伊說不可以，要本人來領，甲○○要求不要為難人家，並拍胸保證，說將來如果有法律問
      題，他會作證，並在簿子簽上見證人；（問：10月3 日丁○○○領走薪水？）對（見本院94年3 月30日審判筆錄第
      4 頁）等語。其指述清楚歷歷，並核與前揭證人甲○○所
      述相符，亦有下述第(4)項證據可資佐證，堪信其所言並非
      虛假。
    (4)櫻花大廈管理委員會員工薪資82年9 月份發放清冊影本（
      見臺灣士林地方法院檢察署93年度偵字第1527號卷第135
      頁，其上管理員乙○○之簽章欄內有「郭梅蘭」之署押，
      並在其後記載10/3以表彰簽署之日期，獎金欄則有「甲○○」之署押，並在其前加冠「見證人」以表彰其證人之身
      分）、櫻花大廈管理委員會支出證明單影本（同上卷第13
      4 頁，其上科目欄記載為中秋節獎金，費用明細欄記載為
      乙○○1,200 元，其後則有「郭碩」寫上後刪除之字跡、
      「郭梅蘭」署押、「10/3」及「見證人：甲○○」等字樣
      ）及櫻花大廈管理員執勤日誌影本（同上卷第83-99 頁）
      各1 份可證，而此三者於82年10月間即已製作，其中管理
      員日誌更按時間之順序而為登載，並存有乙○○擔任管理
      員時所留存之字跡，其上所記載事實，自具有相當之可信
      度。
    (5)而前揭各項證據，其中證人丁○○○雖曾於92年9 月17日
      檢察官偵訊時具結後證稱：（提示櫻花大廈薪資發放清冊
      問：上面簽字是否你簽的？）不是，伊都簽4 個字云云。
      另93年4 月14日檢察官偵訊時又證稱：（問：是否知悉乙○○住何處？）10幾年前他要去櫻花大廈當管理員時，有
      找伊先生當保證人，但因為伊先生證件不在，所以請伊當
      保證人；（問：你有無去過櫻花大廈？）沒有，只有10幾
      年前有1 次去喝喜酒，是到櫻花大廈旁的餐廳；（提示櫻
      花大廈薪資發放清冊問：你有無去過櫻花大廈幫乙○○領
      過薪資？）沒有，那不是伊簽的，伊簽字都簽丁○○○。
      （問：為何甲○○會當庭指認是你領的薪資？）伊沒有跟
      甲○○說過話云云（見臺灣士林地方法院檢察署93年度偵
      字第1527號卷第50頁）。另又於93年5 月25日偵訊時證稱
      ：（問：你有無去過櫻花大廈？）只有去簽過保證書，其
      他時間沒有去過云云（同上卷第115 頁）。然查丁○○○
      於本院審理實施交互詰問之前，經審判長依法告知其偽證
      之處罰後在證人結文上具結簽名，其所簽署之署押即為「
      郭梅蘭」三個字，已顯露出其前開所述簽名都簽「丁○○○」四個字云云，與實情並不相符。而其於知悉偽證之處
      罰刑度後，又即當庭表示「是否可以不要作證？」。嗣於
      作證之時，針對「薪資發放清冊上『郭梅蘭』是否為渠簽
      名？」之問題，竟於思考遲疑良久後始答稱：伊沒印象，
      當初為何沒登記
      的那麼像云云。嗣因其神情反應可疑，故再次訊問：「是
      不是你的簽名？」時，始先點頭，而後稱是，足見丁○○○於偵查中之證述可信度甚低。再參酌其前揭偵查中之證
      述，與櫻花大廈管理委員會員工薪資82年9 月份發放清冊
      、支出證明單及櫻花大廈管理員執勤日誌等客觀文書證據
      所顯示之事實不符，自應認丁○○○於偵查中及本院審理
      時，其證詞，有關否認前往向丙○○領取薪資之證述，係
      屬迴護被告之詞，不可採信。
  (四)被告亦於本院訊問時陳稱：伊40年前即認識郭梅蘭。而證人
    丁○○○亦於94年3 月30日本院審理時證稱：（問：同樣為
    了這個案子，你到法院及檢察署共幾次？）包括這1 次7 次
    。（問：這7 次你都了解是為了解那個案子作證嗎？）伊都
    知道，伊很煩惱這些事。（問：你有跟被告說過你有幫他領
    過這筆錢？）伊有跟被告說過，當初被告的女兒也希望說被
    告與丙○○可以和解等語。綜上被告之供述及證人丁○○○
    證詞，應可確定被告早已認識丁○○○（即郭梅蘭），且曾
    委託丁○○○領取薪資。嗣被告欲對丙○○提出告訴興訟之
    際，丁○○○則曾經向被告提及薪資由其代領之事，且可以
    得知被告先後2 次具狀指控丙○○犯罪之際，對於自己曾經
    委託丁○○○領取薪資之事實，知之甚詳。而被告於89年3
    月6 日具狀提出告訴後，又於89年6 月9 日在臺北市政府警
    察局北投分局刑事組製作筆錄時陳稱：（問：丙○○…供稱
    …郭梅蘭已代你將薪資領回，並有簽名押日期？）沒有這回
    事，我根本不認識郭梅蘭。（問：甲○○稱「郭梅蘭」簽名
    領錢時，他有在場…你為何說不認識郭梅蘭？）伊確實不認
    識郭梅蘭。（問：…員工薪資82年9 月份發放清冊，是否有
    意見？）伊根本不認識郭梅蘭云云。其原本即認識郭梅蘭，
    郭梅蘭於被告提起告訴興訟之際，又曾向被告提及代領薪資
    之事，被告竟於指控丙○○犯罪之時，再三明確否認自己認
    識本案之最關鍵人物「郭梅蘭」。查其否認認識關鍵證人，
    無非意在掩蓋事實真相，由此應可明確認定被告對於丙○○
    偽造署押、文書及侵占之指控，係明知與事實不符而為虛構
    。
  (五)綜上所述，被告先後2 次意圖使丙○○受刑事處分，明知其
    82 年9月份薪資已經委託丁○○○前往領取，竟虛構事實，
    具狀向臺灣士林地方法院檢察署指控丙○○在薪資發放清冊
    上偽造郭梅蘭之署押，侵占其薪資，請求檢察官偵辦等誣告
    犯行，事證明確，其犯行洵堪認定，應依法論科。
二、核被告所為係犯刑法第169 條第1 項之誣告罪。其先後2 次
    誣告行為，時間緊接，所犯為構成要件相同之罪，顯係出於
    概括之犯意為之，為連續犯，爰依刑法第56條之規定，以一
    罪論，並加重其刑。茲審酌被告已有70高齡，惟素行非佳，
    僅因其自己對於他人之私人怨恨，即冀圖利用司法偵查為工
    具，以遂其報復之目的，非但浪費公眾資源，雖司法偵查終
    非其所得以任意利用之工具，告訴人均獲得不起訴之處分，
    然告訴人丙○○已因此訟累，而須承受困擾，而被告於犯罪
    後又一再狡飾辯解，未能及時在本院言詞辯論終結前悛悔等
    一切情狀，量處如主文所示之刑。
三、至被告雖另聲請傳喚證人甲○○到庭作證，以證明證人於偵
    查中所述前後不一。然查甲○○於偵查所述是否互相矛盾，
    應可從比對其偵查中之證述而得知，尚不必以再次詰問證人
    之方式達其目的，故被告聲請調查前開證據，即與其待證事
    實，並無重要之關係。況證人甲○○於偵查中之證述，尚無
    顯著之矛盾，致影響於其證詞之可信度，是本案公訴人所指
    之被告犯行等待證事實已臻明確，據此證人甲○○即毋庸再
    行傳喚，附此敘明。
據上論斷，應依刑事訴訟法第299 條第1 項前段、刑法第56條、
第169 條第1 項，判決如主文。
本案經檢察官張惠菁到庭執行職務。
中　　華　　民　　國　　94　　年　　4 　　月　　13　　日
                  刑事第三庭審判長法  官  李正紀
                                  法  官  王俊雄
                                  法  官  周群翔
以上正本證明與原本無異。
如不服本判決，應於判決送達後10日內，向本院提出上訴狀。
                                  書記官  劉育君
中　　華　　民　　國　　94　　年　　4 　　月　　13　　日
附錄本案論罪科刑法條全文：
刑法第169 條第1 項：
意圖他人受刑事或懲戒處分，向該管公務員誣告者，處7 年以下
有期徒刑。
